【裁判字號】    99,重訴,190
【裁判日期】    991115
【裁判案由】    侵權行為損害賠償
【裁判全文】
臺灣高雄地方法院民事判決             99年度重訴字第190號
原      告  甲○○
訴訟代理人  周振宇律師
被      告  乙○○
            李宜潔即第一家房屋商行
上列當事人間請求侵權行為損害賠償事件，經本院於民國99年11
月1 日言詞辯論終結，判決如下：
    主  文
被告應連帶給付原告新臺幣陸佰參拾貳萬元及被告李宜潔即第一
家房屋商行自民國九十九年五月二十五日起、被告乙○○自民國
九十九年六月六日起，均至清償日止，按週年利率百分之五計算
之利息。
訴訟費用新臺幣陸萬參仟伍佰陸拾捌元由被告連帶負擔。
本判決於原告以新臺幣貳佰壹拾萬元供擔保後，得假執行。如被
告以新臺幣陸佰參拾貳萬元為原告供擔保者，得免為假執行。
    事實及理由
一、被告乙○○經合法通知未於言詞辯論期日到場，經核無民事
    訴訟法第386 條各款所列情形，爰依原告之聲請，由其一造
    辯論而為判決。
二、原告主張：被告李宜潔即第一家房屋商行（下稱李宜潔）以
    代客標購法拍屋為主要業務，被告乙○○則受僱於李宜潔，
    伊曾於民國98年7 月間委託李宜潔標得法拍屋，並均由乙○
    ○全程處理，故伊信賴被告之專業能力，遂委託被告代為繼
    續尋覓合適之法拍案件。嗣伊於98年8 月26日交付乙○○新
    臺幣（下同）130 萬元，作為標購法拍屋所需之保證金，惟
    因該次標購未成功，伊乃聽從李宜潔之建議，將上開保證金
    暫時留置其處，俾於下次標購使用。後於98年12月4 日，乙
    ○○告知伊同年月8 日上、下午，均有合適之標購標的，遂
    要求伊再交付90萬元保證金，伊乃依其請求交付之，惟乙○
    ○於是日上午仍未標購成功，亦未將前揭220 萬元之保證金
    返還予伊。嗣乙○○告知伊於是日下午已順利以610 萬元標
    得高雄市○○區○○路97、99號透天厝（下稱系爭標案），
    惟尚須支付搬遷費、服務費及契稅等款項，故總計須款632
    萬元，扣除前所預留之保證金220 萬元，須於同年12月11日
    前再給付412 萬元。伊不疑有他，遂依乙○○指示，於同年
    月9 日交付如附表所示之四紙支票，共計362 萬元予乙○○
    ，另差額50萬元部分，則於同年月11日由乙○○陪同伊之配
    偶莊錦源，前往玉山銀行以票據交換方式提領現金給付完畢
    。嗣後伊始知悉乙○○所稱代為標得系爭標案之事實均屬虛
    偽，且乙○○逃逸無蹤，致伊受有632 萬元之損害，足見乙
    ○○與李宜潔共同以上開詐術使伊受騙而交付632 萬元，被
    告應依民法第185 條第1 項之規定，負連帶賠償責任；又縱
    鈞院認李宜潔並未實施詐術，惟李宜潔為乙○○之僱用人，
    仍須依民法第188 條第1 項之規定，負連帶賠償責任。再伊
    與李宜潔間就代標法拍屋定有委任契約，是李宜潔依民法第
    544 條第1 項之規定，亦應負賠償責任等語。並聲明請求：
    1.被告應連帶給付原告632 萬元，及自起訴狀繕本送達翌日
    起至清償日止按週年利率5%計算之利息。2.願供擔保請准宣
    告假執行。
二、被告李宜潔則以：被告乙○○固受僱於伊，然其職務僅止於
    代客標購法拍業務，並負責拓展客源，至於後續之法拍屋投
    標、拍定後款項之交付，均非屬乙○○執行職務之範圍，此
    觀原告交付予乙○○之款項（含投標前交付之保證金220萬
    元），伊均未實際收受，亦未出具收款證明，即足證之，故
    原告縱確有交付632 萬元予乙○○，而乙○○亦未實際作為
    標購法拍屋之用，亦係乙○○個人之犯罪行為，難謂與伊有
    犯意聯絡；又乙○○縱有原告主張之侵權行為，亦非屬其執
    行業務之範圍，伊自無庸負僱用人之連帶賠償責任。爰聲明
    ：(一)原告之訴駁回。(二)如受不利判決，願供擔保請准宣告免
    為假執行。被告乙○○未於準備期日到場，亦未提出書狀作
    何聲明或陳述。
三、兩造不爭執之事項：
  (一)被告乙○○受僱於被告李宜潔。
  (二)原告曾於98年7 月間委託李宜潔代為標購一戶法拍屋，並由
    乙○○代為向原告收受保證金。
  (三)原告分別於98年8 月26日、同年12月4 日交付130 萬元、90
    萬元保證金予乙○○。
  (四)原告交付如附表所示四紙支票（票面金額共計362 萬元）及
    現金50萬元予被告乙○○。
  (五)被告乙○○並未將上開款項632萬元用於標購法拍屋。
四、本件之爭點：
  (一)被告乙○○之行為，是否對原告構成侵權行為？
  (二)被告李宜潔是否有與乙○○構成共同侵權行為？
  (三)被告李宜潔是否應負僱用人之連帶賠償責任？
  (四)原告與被告李宜潔就系爭標案是否有達成委任契約？被告李
    宜潔是否有違反受任人之善良管理人注意義務？
五、得心證之理由：
  (一)被告乙○○之行為，是否對原告構成侵權行為？
    原告主張其因委託被告乙○○代為投標系爭標案而陸續交付
    現金、支票等合計632 萬元之款項予被告乙○○，詎被告乙
    ○○竟將上開收取及提示兌現之款項均侵吞入己，並未用於
    系爭標案之投標等語，業據提出收據證明單2 紙、支票4 紙
    及玉山銀行存摺等件為證（見本院卷第10、12、13至17頁）
    ，並經本院依職權調取上開支票之提示及匯入帳戶資料，而
    經遠東國際商業銀行、高雄銀行大昌分行、彰化銀行九如路
    分行、中華郵政股份有限公司高雄新興郵局分別函復在卷可
    參（見本院卷第49至52、62至64、70頁），及依職權調取本
    院98年度司執字第3388號案卷查明被告乙○○確未參與系爭
    標案之投標等情，且為被告所不否認，自堪信原告此部分之
    主張為可採。
  (二)被告李宜潔是否有與乙○○構成共同侵權行為？
    原告主張被告李宜潔與乙○○共同以上開詐術使伊受騙而交
    付632 萬元，李宜潔應依民法第185 條第1 項之規定，負連
    帶賠償責任云云，惟為李宜潔所否認，而原告就其上開主張
    復未能舉證以實其說，是以應認其上開主張並無可採。
  (三)被告李宜潔是否應負僱用人之連帶賠償責任？
    至原告另主張被告李宜潔應依民法第188 條之規定，與被告
    乙○○負連帶賠償責任等語，則為被告李宜潔所否認，並以
    前詞置辯，然查：
    1.按因故意或過失，不法侵害他人之權利者，負損害賠償責
      任。故意以背於善良風俗之方法，加損害於他人者亦同，
      民法第184 條第1 項定有明文。另按民法第188 條第1 項
      所謂受僱人因執行職務不法侵害他人之權利，不僅指受僱
      人因執行其所受命令，或委託之職務自體，或執行該職務
      所必要之行為，而不法侵害他人之權利者而言，即受僱人
      之行為，在客觀上足認為與其執行職務有關，而不法侵害
      他人之權利者，就令其為自己利益所為亦應包括在內（最
      高法院42年台上字第1224號判例參照）。又凡在客觀上為
      他人所使用，從事一定之事務，而受其監督者，不問有無
      契約關係或報酬，及名稱為何，均屬民法第188 條之受僱
      人。另同條所稱之「執行職務」，不以受僱人執行職務範
      圍內之行為為限，亦不問僱用人與受僱人之意思如何，祇
      須受僱人之行為外觀在客觀上足以認為與其執行職務有關
      為已足，不以該受僱人實際上經受命執行職務為必要；再
      按僱用人藉使用受僱人而擴張其活動範圍，並享受其利益
      ，且受僱人執行職務之範圍，或其適法與否，要非與其交
      易之第三人所能分辨，為保護交易之安全，受僱人之行為
      在客觀上具備執行職務之外觀，而侵害第三人之權利時，
      僱用人即應負連帶賠償責任。故民法第188 條第1 項所謂
      受僱人因執行職務不法侵害他人之權利，不僅指受僱人因
      執行其所受命令，或委託之職務自體，或執行該職務所必
      要之行為而言，即濫用職務或利用職務上之機會及與執行
      職務之時間或處所有密切關係之行為，其在外形之客觀上
      足認為與執行職務有關，而不法侵害他人之權利者，即令
      其係為自己利益所為之違法行為，亦應包括在內（最高法
      院94年台上字第2243號判決意旨參照）。
    2.本件被告乙○○係受僱於被告李宜潔，其業務範圍為代客
      標購法拍業務一節，為被告李宜潔所自承，而被告乙○○
      就本件所侵占之款項乃原告委託代為投標系爭標案而陸續
      交付之款項，業經認定如上，又依原告所提出之收款證明
      書2 紙，雖由被告乙○○立據，但其中1 紙130 萬元之收
      款證明單上蓋有第一家房屋商行之統一發票專用章，另1
      紙90萬元之收款證明單上雖未蓋用第一家房屋商行之店章
      ，但亦由被告乙○○在其上載明第一家房屋之文字，足見
      被告乙○○係以第一家房屋之名義與原告接洽，被告乙○
      ○就法拍業務對外代表第一家房屋商行與原告為法律行為
      ，因此，被告乙○○就本件侵占之代客標購法拍款項，經
      核屬於被告乙○○利用職務上之機會及與執行職務之時間
      或處所有密切關係之行為，且在外形之客觀上足認為與執
      行上述職務有關，雖然被告乙○○係為自己利益所為之違
      法行為，惟依上開見解，亦屬民法第188 條第1 項所謂受
      僱人執行職務之行為，是被告李宜潔辯稱本案係乙○○個
      人觸法行為，被告李宜潔無庸負責云云，自無可採。
    3.至被告李宜潔辯稱後續之法拍屋投標、拍定後款項之交付
      ，均非屬乙○○執行職務之範圍，伊並未實際收受原告所
      交付之代標款項云云，惟查，被告乙○○既以第一家房屋
      之名義對外與客戶接洽法拍業務，自足使客戶認為被告乙
      ○○係為有權代表被告第一家房屋商行收取代標款項之人
      ，被告李宜潔辯稱其僅賦予被告乙○○部分之法拍執行業
      務權限，核與一般公司業務員執行業務之常情不符，亦與
      被告李宜潔所自承之原告曾於98年7 月間委託其代為標購
      一戶法拍屋，並由被告乙○○代為向原告收受保證金之事
      實不符，顯無可採，又縱認被告李宜潔確實就被告乙○○
      執行職務之範圍有所限制，但並無法使與其為交易行為之
      第三人所知悉，被告李宜潔不得以此資為免責之事由，是
      被告李宜潔此部分之辯詞，亦無可採。
    4.另被告李宜潔雖另辯稱其與客戶接洽必須要有合約書，但
      本件從頭到尾都沒有簽合約書，故其無法追蹤，不認為本
      件與執行業務有關云云，惟按受僱人因執行職務，不法侵
      害他人之權利者，由僱用人與行為人連帶負損害賠償責任
      。但選任受僱人及監督其職務之執行，已盡相當之注意或
      縱加以相當之注意而仍不免發生損害者，僱用人不負賠償
      責任，民法第188 條第1 項固定有明文，惟被告李宜潔未
      能舉證證明其曾嚴格要求所屬員工被告乙○○與客戶接洽
      必須簽立合約書或對乙○○執行業務範圍有所限制，亦未
      能舉證證明其曾實際查核管控所屬員工即被告乙○○對外
      收取代客戶標購法拍款項之情事，始肇致本件侵占款項事
      件發生，自難認被告李宜潔監督被告乙○○職務之執行，
      已盡相當之注意或縱加以相當之注意而仍不免發生損害，
      是被告李宜潔仍應依民法第188 條第1 項負連帶責任。
    5.因此，原告主張被告李宜潔亦應依民法第188 條之規定，
      與乙○○負連帶賠償責任等語，自屬有據。
  (四)綜上所述，被告二人間有僱傭關係存在，而被告乙○○於僱
    傭期間，利用執行職務之機會不法侵占原告632 萬元等事實
    ，已如前述。因此，原告依據民法第184 條第1 項、第188
    條第1 項之規定，請求被告應連帶給付原告632 萬元，及自
    起訴狀繕本送達翌日（即被告李宜潔自99年5 月25日起；被
    告乙○○自99年6 月6 日起），均至清償日止，按週年利率
    百分之5 加計法定遲延利息，為有理由，應予准許。
六、原告與被告第一家房屋商行均陳明願供擔保，聲請宣告或免
    為假執行，均經核無不合，爰各酌定相當擔保金額准許之，
    並諭知如主文第3 項所示。
七、另按法院為終局判決時，應依職權為訴訟費用之裁判，民事
    訴訟法第87條第1項定有明文，參酌同法第91條第1項規定法
    院未於訴訟費用之裁判確定其費用額者，第一審受訴法院於
    該裁判有執行力後，應依聲請以裁定確定之之立法意旨，法
    院於終局判決時可一併確定其費用額為原則，僅未一併確定
    費用額時，始例外於判決有執行力後，依聲請確定之。故本
    院自得於本件判決時，一併確定兩造應負擔之訴訟費用額。
    本院審酌原告之訴為有理由，認訴訟費用63,568元應由被告
    連帶負擔。
八、因本件事證已臻明確，兩造其餘主張、陳述及所提之證據，
    經審酌均與判決結果不生影響，爰不一一論列，附此敘明。
九、據上論結，原告之訴為有理由，依民事訴訟法第85條第2項
    、第87條第1 項、第385 條第1 項前段、第390 條第2 項、
    第392 條第2 項，判決如主文。
中    華    民    國    99    年    11    月    15    日
                  民事第六庭    法  官  曾子珍
以上正本係照原本作成
如對本判決上訴，須於判決送達後20日內向本院提出上訴狀
中    華    民    國    99    年    11    月    15    日
                                書記官  何慧娟
附表：
 ┌──┬─────┬───────┬──────────────┐
 │編號│   票號   │面額（新臺幣）│付款銀行                    │
 ├──┼─────┼───────┼──────────────┤
 │1   │B0000000  │ 700,000元    │高雄義民郵局                │
 ├──┼─────┼───────┼──────────────┤
 │2   │KB0000000 │ 800,000元    │彰化銀行九如分行            │
 ├──┼─────┼───────┼──────────────┤
 │3   │AKP0000000│ 500,000元    │高雄銀行大昌簡易型分行      │
 ├──┼─────┼───────┼──────────────┤
 │4   │BT0000000 │ 1,620,000元  │遠東國際商銀高雄文化中心分行│
 └──┴─────┴───────┴──────────────┘

司法院資訊處製作；財團法人民間司法改革基金會備份。
